臺灣高等法院民事裁定
111年度抗字第256號
抗  告  人  陳彥榤  


相  對  人  廖雅羣  

上列當事人間分配表異議之訴事件，抗告人對於中華民國111年1
月13日臺灣士林地方法院110年度訴字第1276號所為裁定提起抗
告，本院裁定如下： 
    主  文
原裁定廢棄。
    理  由
一、抗告意旨略以：伊對訴外人即債務人林明和取得本票裁定為
    執行名義，對其財產聲請強制執行，經臺灣士林地方法院(
    下稱原審法院)民事執行處拍定其不動產(109年度司執字第4
    4900號案，下稱系爭執行案件)，原定於民國110年4月7日實
    行分配。伊於分配期日前之110年4月1日對相對人在分配表
    所列債權主張不實，向執行法院具狀聲明異議並向原審法院
    提起本件分配表異議之訴，請求確認相對人債權不存在，應
    自分配表中剔除。嗣系爭執行案件債務人與債權人於分配期
    日均未到場，異議程序並未終結；伊雖已於分配期日起10日
    內起訴並為起訴之證明，豈料原審法院就本案審理逾一年，
    已進入實體答辯，卻逕以伊未向執行法院為起訴證明為由裁
    定駁回伊之起訴，顯有不當，爰提起抗告，請求廢棄原裁定
    等語。
二、按強制執行法第39條第1項規定債權人或債務人對於分配表
    所載各債權人之債權或分配金額有不同意者，應於分配期日
    一日前，向執行法院提出書狀，聲明異議。又異議未終結者
    ，為異議之債權人或債務人，得向執行法院對為反對陳述之
    債權人或債務人提起分配表異議之訴；聲明異議人未於分配
    期日起10日內向執行法院為起訴之證明者，視為撤回其異議
    之聲明；經證明者，該債權應受分配之金額，應行提存。同
    法第41條第1項及第3項本文定有明文。尋繹該法第41條第3
    項之修正本旨，在於原規定異議人未為起訴之證明者，僅生
    執行法院得依原定分配表實行分配之效果，其所提起之訴訟
    仍須進行，致生分配程序已終結，而仍須進行無益訴訟程序
    之現象。為加重異議人未為起訴證明之失權效果，始修正為
    未於10日內向執行法院為起訴之證明者，視為撤回其異議之
    聲明，其異議既復不存在，執行法院當然應依原定分配表實
    行分配，受訴法院亦應以其訴為不合法，裁定駁回之，以避
    免執行及訴訟程序之拖延，此乃注重在向執行法院為證明，
    所定10日應屬法定不變期間，一經遲誤即發生失權之效果，
    自無補正之問題（最高法院101年度台抗字第530號裁定意旨
    參照）。惟異議人是否已向執行法院為起訴之證明，法律並
    未強行規定其方式，自應綜合審酌當事人於書狀所表示之真
    意及檢附之證物，並執行法院是否得以知悉起訴事實等情狀
    ，以為決斷。
三、本件抗告人對於系爭執行案件於110年4月7日分配期日之分
    配表，業於110年4月1日具狀聲明異議併附有向原審法院提
    起分配表異議之訴起訴狀影本一紙（見執行卷卷二第152頁
    至156頁），該聲明異議狀並已表明「爰特提起分配表異議
    之訴」等語，所提出起訴狀繕本，雖未載有法院收狀日期(
    見執行卷二第154頁)，但執行法院已依職權電詢確認該分配
    表異議之訴收案日為4月7日(見執行卷二第172頁之電話紀錄
    )，顯已因而知悉抗告人業已起訴之事實，並因而將異議金
    額提存(見執行卷二第174頁、第176頁)，則綜合上開事證，
    自應認抗告人業已為起訴之證明甚明，原裁定謂抗告人未為
    證明，以起訴不合法裁定駁回抗告人之起訴，顯有違誤，抗
    告論旨指摘原裁定不當，求予廢棄，為有理由。
四、據上論結，本件抗告為有理由。依民事訴訟法第492條，裁
    定如主文。
中　　華　　民　　國　　111 　年　　6 　　月　　30　　日
                  民事第十六庭  
                      審判長法  官  朱耀平 
                            法  官  邱育佩 
                            法  官  呂明坤  
正本係照原本作成。
本裁定除以適用法規顯有錯誤為理由外，不得再抗告。如提起再
抗告，應於收受送達後10日內委任律師為代理人向本院提出再抗
告狀。並繳納再抗告費新臺幣１千元。
中　　華　　民　　國　　111 　年　　7 　　月　　1 　　日
　　　　　　　　　　　　　
　　　　　　　　　　　　　  書記官  張淑芳